臺灣高等法院臺中分院刑事判決　　　　　　　 九十三年度重上更(一)字第四十五號
　　上　訴　人
　　即　被　告　未○○
　　上　訴　人
　　即　被　告　子○○
　　右二人共同
　　選任辯護人　癸○○
　　上　訴　人
　　即　被　告　卯○○
　　指定辯護人　庚○○
　　上　訴　人
　　即　被　告　戊○○
　　上　訴　人
　　即　被　告　丙○○
　　上　訴　人
　　即　被　告　寅○○
　　上　訴　人
　　即　被　告　辰○○
　　上　訴　人
　　即　被　告　巳○○
　　右五人共同
　　選任辯護人　李慶松
　　上　訴　人
　　即　被　告　壬○○
　　上　訴　人
　　即　被　告　丑○○
　　右二人共同
　　選任辯護人　甲○○
右上訴人因竊盜等案件，不服臺灣臺中地方法院八十八年度易字第一三二五號中華民
國八十八年十二月三日第一審判決（起訴案號：臺灣臺中地方法院檢察署八十七年度
偵字第二四五六○、八十八年度偵字第八二五八號，移
院檢察署八十九年偵字第一四七九一號），提起上訴，判決後經最高法院第一次發回
更審，本院判決如左：
    主      文
原判決除被告張坤龍、宋景裕部分外均撤銷。
未○○、子○○、戊○○、丙○○、寅○○、辰○○、巳○○、壬○○、丑○○連續
結夥三人以上竊盜，未○○處有期徒刑貳年；子○○處有期徒刑壹年陸月；戊○○處
有期徒刑壹年貳月；丙○○處有期徒刑壹年；寅○○，累犯，處有期徒刑壹年；辰○○累犯，處有期徒拾壹月；巳○○、壬○○、丑○○均處有期徒刑拾月。扣案如附表
所示挖土機參部、車裝無線電柒台、無線電手機壹台，均沒收。
卯○○無罪。
    事      實
一、辰○○曾於民國（下同）八十六年間因業務過失致死案件，經臺灣臺中地方法院
    判處有期徒刑三月，於八十七年六月二日執行完畢；寅○○曾於八十一年間因肅
    清煙毒條例罪，經法院判處有期徒刑二年確定，指揮書執行日期為自八十一年五
    月十九日起算至八十三年五月十八日；又因侵占案件，於八十二年間，經法院判
    處有期徒刑五月確定，接續上開煙毒罪執行，指揮書執畢日期為八十三年十月十
    八日，但於八十三年九月三十假釋期滿。巳○○曾於八十六年間因贓物罪，經台
    灣南投地方法院判處有期徒刑三月確定，於八十七年十一月十九日易科罰金執行
    完畢（不成立累犯）。
二、未○○為臺中縣烏日鄉○○村○○路二十八號福良砂石場實際負責人，與該砂石
    場經理子○○，及戊○○、丙○○、寅○○均明知在福良砂石場下方之臺中縣霧
    峰鄉烏溪行水區內如附圖所示之處，並未取得主管機關許可得採取砂石，竟共同
    意圖為自己不法之所有，基於概括犯意聯絡，自八十七年十一月一日晚上八時許
    起，推由子○○與戊○○洽談盜採砂石事宜，子○○並提供供計算載運砂石數量
    之玩具鈔票，及以福良砂石場辦公室為點交計算之處所；戊○○則負責僱用挖土
    機司機、砂石車司機；丙○○、寅○○二人則分別駕駛Ｂ二－五八一六、ＪＦ－
    六三三八號吉普車而於進入該現場兩端路口處把風，丙○○並負責於砂石車載運
    盜採之砂石經過時，按每載一車交付玩具鈔票一張，以資計算砂石車司機之報酬
    。戊○○並提供自己所有如附表所示挖土機三部，戊○○負責駕駛其中一部挖土
    機，另僱用與其等共具意圖為自己不法所有概括犯意聯絡之壬○○、丑○○二人
    駕駛另二部挖土機及辰○○、張坤龍、宋景裕、巳○○暨已成年綽號阿財之不詳
    姓名年籍者駕駛砂石車裝載，在前開地點連續結夥盜採砂石。前述地區遭開採之
    深度、面積如附圖所示，就行水區內盜採之部分，足以改變水流方向、造成土石
    沖刷，致生公共危險。上開砂石車司機，每載運一車砂石代價新台幣（以下同）
    二百元。戊○○按每一立方米，向福良砂石場收取五十六元之代價，並直接運往
    該砂石場內堆置待加工。於八十七年（原審判決誤為八十八年）十一月七日晚上
    二十三時許，在上開福良砂石場旁行水區，為臺灣臺中地方法院檢察署檢察官指
    揮臺中縣警察局刑警隊經濟組、臺中縣警察局烏日分局警員，當場查獲駕駛車牌
    號碼ＵＴ－二二一之砂石車一部之張坤龍；駕駛車牌號碼ＩＤ－一八六號砂石車
    一部之宋景裕；駕駛車牌號碼ＨＹ－八六一砂石車一部之辰○○；駕駛車牌號碼
    ＨＢ－二七七砂石車一部之巳○○；已成年不詳姓名綽號阿財之男子所駕駛無號
    牌之大貨車；並查查獲駕駛吉普車把風之丙○○、張鍚洲，並扣得前開用以盜採
    之如附表所示挖土機三部、前開吉普車二部暨砂石車四部、另一引擎號碼ＥＦ－
    00000000號砂石車一部、車裝無線電七台、無線電手機一台，並循線於
    同年月八日中午十二時許，帶同丙○○至福良砂石場辦公室內搜索，並扣得美鈔
    便條紙二百六十三張及帳冊、料單等物。
三、案經臺中縣警察局烏日分局報請臺灣臺中地方法院檢察署檢察官並經自動檢舉偵
    查起訴。
    理      由
一、上訴人即被告未○○、子○○、卯○○、戊○○、丙○○、辰○○、巳○○、寅
    ○○、壬○○、丑○○等人均否認有右揭竊盜、違反水利法之犯行。被告未○○
    辯稱：被查獲之丙○○、寅○○、壬○○、丑○○、張坤龍、宋景裕、辰○○、
    巳○○等人我均不認識，渠等均供稱受僱於戊○○，並無人指稱受僱於福良砂石
    場，警察取締時，我並不在場，現場查扣之盜採工具均非福良砂石場提供，戊○○所述不實在，當時我家中在辦理喪事，現場我全權委託子○○負責，縱認福良
    砂石場以一米五十六元之代價購買，至多係屬購買贓物云云，被告子○○辯稱：
    我並沒有參與這些事情，福良砂石廠只是砂石加工而已，被查獲的東西沒有屬於
    福良砂石場的，現場扣押的帳冊上面也可以顯示沒有在福良砂石場領錢的紀錄云
    云，被告壬○○、丑○○辯稱：案發時我們二人受僱於午○○在南投縣國姓鄉東
    一巷二三之一號整地，張鍚洲、戊○○所言相互矛盾云云，被告寅○○辯稱：我
    當天是要拿喜帖給丙○○，經過該處就被警察攔下云云，被告丙○○辯稱：我是
    在勝華砂石場入口處被攔截，該處距離盜採地點及福良砂石場一千公尺以上，如
    何把風云云，被告辰○○辯稱：我當天是從修車場行駛烏溪便道空車要回家，經
    過那裡被警攔下云云，被告巳○○辯稱：我有十二指腸壺腹惡性腫瘤，當天我空
    車經過那裡要回家云云，被告戊○○辯稱：我是將挖土機寄放在砂石場附近之案
    發現場，案發時並未在現場，我去警察局認領挖土機，就認定我是盜採云云。
二、經查（一）、被告戊○○於警訊時供稱：「（八十七年十一月七日二十三時檢察
    官指揮警方取盜締盜採砂石時）我正在行水區駕駛ＨＤ─一八八○號型挖土機挖
    級配，裝上沒有車牌的營大貨車上」「我有聽到無線電在喊警察來了，所以一時
    害怕就駕駛挖土機駛離現場，大概離現場八百公尺的對岸，因見警方沒追來，我
    就將挖土機鎖上停放該地，我就逃離現場」「有五台營大貨，三台挖土機、另二
    台挖土機司機丑○○、壬○○也和我一樣逃離現場」「三台挖土機都是我的，壬○○、丑○○都是我所僱請的」「於八十七年十一月一日開始在那裡盜採」「把
    風是寅○○和丙○○，工資三千元」「砂石載至福良砂石場」「使用的頻道一五
    二八八○」（見偵查卷第十九至二一頁）。檢察官訊問時亦供稱：「（現場挖土
    機）三部都我的」「（挖土機司機）一個丑○○，壬○○及我三人」「挖起來之
    砂石放在福良砂石場，交給福良砂石場去處理」「是福良砂石場姓陳叫我去挖的
    ，挖起來之後賣給他一米五十六元，是當晚作完，看卡發出幾張，隔天才來算米
    數，姓陳的人均在福良砂石場」（見偵查卷第八八、八九頁）「壬○○、丑○○
    是張鍚洲介紹來受僱於我，擔任挖土機司機」「挖一天三千元」「我從溪底挖起
    來的砂石賣福良砂石場一米五十六元」「付司機二百元」「已賣福良砂石場二百
    多台的砂石量，有十幾萬元之貨在他那邊，我已先拿到五萬元，是向姓陳的人拿
    的，他是代表福良來處理」（見偵查卷第一○七、一○八頁）「是卯○○（叫我
    去現場挖採砂石）」「他（卯○○）代表福良公司來跟我買的，他在公司擔任業
    務」（偵查卷第一五八頁）於八十七年十二月二九日檢察官訊問時，並當場指認
    卯○○是叫其挖砂石的人（見偵查卷宗第一七九、一八○頁）。（二）、被告子
    ○○於偵查中供稱：「在八十六年間認識丙○○。是在對面勝華砂石場認識，我
    在八十七年八月一日在福良砂石場當經理」「借用我的場所在那邊蓋章」「有幫
    丙○○買紙鈔」（見偵查卷宗第一五九頁）。（三）、被告寅○○於警訊時供稱
    ：「八十七年十一月七日二十三時取締時我剛好在福良砂石廠出入口，將一部挖
    土機擋在出入口前，及我所駕駛之ＪＦ─六三三八號吉普車擋在出入口，防止警
    方進入取締時，即為警當場查獲。」「擔任把風工作」「於夜間二十時開始運作
    到隔天早晨五點共八小時」「（八十七年十一月七日二十三時）當場在我所駕駛
    之ＪＦ─六三三八號吉普車內，查獲車裝台一台、無線電手機一台、料單編號二
    九一、二九二貳張，所有證物係我本人所有，車輛係我所有及使用」「使用之無
    線電頻率一五二八八○號，所有挖土機、砂石車全部都是一樣頻率」（見偵查卷
    宗第二四頁）。於八十七年十一月八日檢察官訊問時，供稱：「在現場擔任把風
    ．．．．．從晚上八點到凌晨五點」「戊○○請的」「福良出入口把風」（見偵
    查卷第八七頁），八十七年十二月八日檢察官訊問時供稱：「（在現場）把風」
    「我叫丑○○、壬○○來作」「是火腿族認識的」（見偵查卷宗第一六○頁）。
    （四）、被告丙○○於警訊時供稱：「我因於八十七年十一月七日二十三時許，
    戊○○在烏溪芬園場防福良砂石場側盜採砂石，我在勝華砂石場入口處擔任把風
    工作，而被警方查獲」「我知道是在福良砂石場側烏溪行水區內盜採砂石，挖土
    機三部在行水區內高堆地盜採，再以卡車載運至福良砂石場旁堆置」「我把風的
    地點是在溪南勝華砂石場入口處，我駕駛ＢＺ─五八一六吉普車，車上裝有車裝
    無線電（頻率一五二八八○）」（見偵查卷宗第三一至三三頁）。於八十七年十
    一月八日檢察官訊問時供稱：「（在現場）把風」「向綽號豬肉借用（福良砂石
    場辦公室）」「（查獲之玩具鈔）是砂場會計去買的」「（福良砂場叫你們做的
    ？）是的，我們在溪底下挖起來，是交給福良，我老闆戊○○他另外去與福良老
    闆講」「（假鈔如何使用？）車子上來一趟，就給一張假鈔。」（見偵查卷宗第
    八七頁反面）。八十七年十二月八日檢察官訊問時又供稱：「（辦公室是向子○○借？）是的」「（玩具鈔是否他子○○幫你買的？）是的」（見偵查卷宗第一
    五九頁反面、一六○頁正面）。（五）、被告辰○○於警訊時供稱：「於八十七
    年十一月七日二十三時在烏日溪尾村福良砂石場側烏溪河道行水區盜採砂石時，
    被．．．．．當場查獲」「當時我駕ＨＹ─八六一號營大貨，巳○○駕ＨＢ─二
    七七號營大貨，宋景裕駕ＩＤ─一八六號營大貨，張坤龍駕ＵＴ─二二一號營大
    貨，我們四台車當時在現場，將三台挖土機在烏溪河道上挖起之砂石，載運至岸
    上之福良砂場存放準備加工」「三台在河道上盜採挖砂土之挖土機是戊○○所有
    ，司機是誰，我不認識，那是戊○○所僱用，問戊○○就知道了，而那三輛挖土
    機之司機也已逃離現場了。」「張鍚洲當時駕ＪＦ─六三三八號吉普車，和丙○○駕ＢＺ─五八一六號吉普車兩人在現場負把風工作，遇有檢警取締時，負責以
    私裝未經核准之無線電，向在現場盜採砂石之砂石車司機及挖土機司機通風報信
    而得以逃跑」「我們在現場載運砂石之砂石車均受僱於戊○○，他是現場挖土機
    之老板，挖土機是戊○○僱用我在現場載運砂石到福良砂石場，每載一車次，現
    場負責之管理員就拿一張美鈔便條紙給我們。待收工後，再以每張美鈔便條紙，
    向戊○○所僱用之現場管理人換新台幣貳佰元，直到被查獲獲時，我共載運四車
    次之砂石至福良砂石場，所以我車上有四張美鈔便條紙。」（見偵查卷宗第三九
    至四一頁）。於檢察官訊問時，亦供稱：「是戊○○叫我車（載）」「張坤龍是
    我叫來的」（見偵查卷第八六頁）。於本院供稱：「警訊筆錄是我講的等語」。
    （六）、被告巳○○於警訊時供稱：「我於八十七年十一月七日二十時許受僱至
    烏日鄉溪尾村福良砂石場側河道載運砂石。工資每趟二百元為代價」（見偵查卷
    第二八頁）。於檢察官訊問時供稱：「我知道是偷挖，但我不知是犯法的」「是
    丙○○先拿六、七張的單子給我，我還沒有載到」（見偵查卷宗第八五頁）。（
    七）、共犯張坤龍（已確定）於偵查中供稱：「是辰○○說有工作介紹我去，我
    進來看到有挖土機把路擋起來，我認為有問題，有一個司機叫我載，挖了半車我
    就與他們載走」（見偵查卷第八十三、八十四頁）。（八）、共犯宋景裕（已確
    定）於檢察官訊問時供稱：「戊○○叫我去，載到上面砂石場那邊倒下去，每車
    代價二百元」「（有無盜採？）有的，我原來不知道」（見偵查卷宗第八三至八
    五頁）。（九）、被告簡國熹不否認其係福良砂石場之負責人，並供稱：子○○
    是經理；卯○○是技工，現場業務由我和子○○負責（偵查卷第一八○頁及本院
    審理筆錄）。（十）、此外，並有自巳○○所駕大貨車上查獲之車裝無線電一台
    、美金便條紙七張、載貨單四張；自辰○○所駕大貨車上查獲之車裝無線電一台
    、美金便條紙四張、載貨單一本；自張坤龍所駕大貨車上查獲之車裝無線電一台
    、載貨單一張；綽號阿財所駕駛無車牌之大貨車上查獲有車裝無線電一台、美金
    便條紙三張，載貨單四本又三張；自張鍚洲所駕吉普車上，查獲之車裝無線電一
    台、無線電手機一台、載貨單二張；自丙○○所駕吉普上查獲之車裝無線電一台
    ，及自福良砂石場查獲之玩具鈔票二百六十三張等物，扣案可供佐證（見偵查卷
    宗第五二、五三、一二九頁）。
三、證人即當時到場取締之臺中縣警察局刑警隊經濟組組長己○○、臺中縣警察局烏
    日分局警員丁○○，於原審法院審理中具結證稱：當時係分成二組人員到場取締
    ，附近通路均被放置路障，被告寅○○當時坐在駕駛之吉普車內，位置係福良砂
    石場對面堤岸上之出入口處，並以吉普車及卡車擋住路口，被告丙○○則位於對
    岸勝華砂石場之出入口，警員係根據被告丙○○與寅○○二人所使用無線電之頻
    道均相同而查獲其二人在場把風，其二人當時以無線電通報在場盜採之人後，因
    到達盜採處須繞經對岸道路，警員到達下方挖採處前，三部挖土機駕駛者即將挖
    土機駛離並逃逸，另有四部砂石車在盜採處往堤岸路上之上坡查獲，且係經對空
    鳴槍才制止扣到該四部砂石車，當時被告張坤龍駕駛之砂石車上仍裝有砂石，且
    逐一過濾該四部砂石車上之無線電機具，均與被告丙○○、寅○○二人所有無線
    電機具之頻率同為一五二‧八八○等語（見原審卷宗第二○九至二一一頁）。證
    人己○○於本院證稱：當時他們將可以通行的兩條路都用挖土機以及吉普車擋死
    ，我們車子放在外面，用摸哨的方式進入，我們進去後發現兩個路口車子旁邊各
    有一人持無線電對講機，就是丙○○、寅○○。證人丁○○於本院證稱：當時我
    一起去查獲，確如己○○所言兩個路口都有人站在那裡持無線對講機。
四、被告辰○○、巳○○、丙○○、寅○○與張坤龍、宋景裕等六人為警查獲盜採砂
    石之處，屬臺中縣霧峰鄉烏溪行水區內，該地點並未經主管機關許可採石，迄查
    獲時已遭盜採範圍如附圖所示，面積經測量後計算達九千三百平方公尺，平均挖
    取深度為二－三公尺，估算挖取量達二萬三千立方米；而因河川屬動態平衡系統
    ，河床經人工大量挖掘後必須得到填補，始可再度平衡，一般填補料源多來自上
    游洪水挾帶而下之砂石，此易導致河床沖刷而下降，經濟部水利處第三河川局承
    辦人員到場實測後，即認此盜採地點之挖取量及挖取深度，易導致河床高度下降
    及河道破壞及致生公共危險，尤其在汛期「每年五月一日－十一月三十日」颱洪
    期間，極易改變水流產生不規則洪流沖擊，對橋樑及河道穩定產生不良影響，嚴
    重時將肇致災害等情，有經濟部水利處第三河川局函及所附河川圖籍附卷可稽（
    見原審卷宗第一七二頁），且觀諸查獲時盜採現場情形之照片，亦明顯可見盜採
    處開挖深度已等同甚至低於當時水面高度，與水流處復相隔甚近，足見查獲處遭
    盜採之範圍甚廣，已足使水流改變有致生公共危險之情形甚明。
五、就上述證據觀之，足認係由戊○○僱用張鍚洲、丙○○擔任把風工作，丙○○並
    擔任發砂石車司機用以計算車數之玩具美鈔；另戊○○僱用辰○○、巳○○、張
    坤龍、宋景裕及綽號阿財者駕駛砂石車載運盜採之砂石至福良砂石場旁堆置；戊○○並僱用壬○○、丑○○分別駕駛挖土機盜採砂石等情已極為明確。又戊○○
    供稱，自八十七年十一月一日起開始盜挖，且渠等盜採砂石均乘夜間為之，以逃
    避檢警取締，並派員把風，為求隱密，不被查獲，盜採之成員，自不可能隨意由
    人介紹，且依現場盜採之情況，足認被告等均係自八十七年十一月一日起即共同
    前往盜採。是被告等所稱不知情、於案當日或案前一日始開始受僱、或路過、或
    欲送喜貼等辯詞，均不足採信，另被告壬○○、丑○○聲請傳訊證人辛○○、午
    ○○以證明其等於案發時，係在國姓鄉山上工作，證人午○○經本院傳訊未到，
    證人辛○○於本院調查時雖證述：八十七年十月底到十一月間，受僱於被告壬○○、丑○○到國姓鄉水長流山上工作，每天都有在工作，早上八點到晚上七、八
    點才下班，工作完都在那裡用餐等語，然與其於本院前審所述：八十七年十月、
    十一月間有在國姓水長流午○○那裡工作，作了四、五天，八十七年十一月一日
    有無在那裡工作忘了等語不合（見本院前審卷第二二三至二二四頁），亦與證人
    午○○於本院前審所述：壬○○、丑○○在八十七年十月到十一月底，到國姓鄉
    山地幫她整地，他們工作完了後是黃昏，我都會讓他們吃飽再下山等語不符（見
    本院前審卷第二二二頁），證人辛○○於本院訊問你之前證述四、五天就可以將
    地整好，實情為何？午○○證述工作結束的時候是黃昏不是晚上，為何你說工作
    到晚上七點？均未答，證人辛○○、午○○之證詞，顯有瑕疵，不足據為有利被
    告之認定。另所提出之估價單，亦係臨訟所為，不足採信。又證人午○○於本院
    前審證述：自水長流至國姓街上要十幾分鐘等語，證人於辛○○於本院證稱：自
    水長流至國姓街上約二十幾分鐘等語，顯示自渠等所辯之水長流工作處至盜採地
    點距離並不遠，縱認被告壬○○、丑○○有在該處工作，於下班後再至右述地點
    盜採砂石，時間亦綽綽有餘。
六、又被告戊○○於偵查中供承：是在福良砂石場工作之卯○○介紹伊到該處挖採砂
    石，挖取後以一米五十六元代價交與福良砂石場，卯○○是代表福良砂石場，均
    將挖取之砂石交與福良砂石場處理等語（見偵查卷八八頁背面、一○九頁、一七
    九頁），核與被告辰○○、丙○○及共犯宋景裕所述：砂石載至福良砂石場等語
    相符，亦與查獲時盜採現場有通路駛往該砂石場，且該砂石場內堆置之石堆仍然
    潮濕等情相符，有現場照片數張可證，另依被告辰○○及共犯宋景裕於警訊時供
    稱：載運數量及報酬之計算，係以每載一車次即由現場負責之人（即丙○○）持
    交美鈔便條紙（玩具鈔票，不全是玩具美鈔，亦有玩具百元新台幣）一張，待收
    工後再以所持美鈔便條紙（玩具鈔票）張數計算報酬等情節，而查獲當時有四部
    砂石車上確實放有美鈔便條紙三至七張不等，有搜索扣押證明筆錄一份在卷足憑
    ，警方於查獲翌日（即八十七年十一月八日）至位於烏日鄉○○村○○路二十八
    號良砂石場內搜索時，並當場扣得相同之美鈔便條紙（玩具鈔票），其上並均蓋
    有標示種類為卵石等代號之戳章，有八十七年十一月八日之搜索扣押證明筆錄暨
    扣案美鈔便條紙（玩具鈔票）在卷可證，益徵被告戊○○等人係將盜採之砂石運
    往該砂石場，又被告戊○○並供承扣案挖土機三部為其所有，而該挖土機查獲當
    時正盜採砂石中，復經證人己○○、丁○○證述在卷，酌以被告卯○○係技工，
    並不負責砂石場之業務，自始即否認有叫戊○○盜採砂石，被告丙○○於偵查中
    供述：是福良砂石場叫我們作的，我們從溪底挖起來交給福良，我老闆戊○○他
    另外去與福良老闆講等語（見偵查卷第八十七至八十八頁），被告未○○於本院
    供稱：砂石場之業務由伊與子○○負責等語，且被告未○○係福良砂石場之實際
    負責人，該砂石場本身於八十七年間並未申請取得任何合法採區，砂石場之料源
    復均須向他人採買，對置放砂石場內砂石來源係盜採所得一節，自難諉為不知，
    另被告子○○自承擔任該公司經理，曾將辦公室借予丙○○使用，並幫忙買玩具
    紙鈔（見偵查卷第一五九頁）等情，被告戊○○所稱福良砂石場叫其盜採者係卯
    ○○與客觀事實不合，應係被告未○○、子○○較符常情，被未○○、子○○二
    人參與盜採砂石之犯行，亦堪認定。被告未○○、子○○於本院前審聲請傳訊南
    投縣草屯鎮平林實業有限公司負責砂石買賣業務之人到庭庭證明福良砂石場所堆
    放之砂石，係向平林公司購買，縱福良砂場確有向平林購買砂石，惟此並不能證
    明被告等並未盜採砂石，爰不予傳訊。
七、核被告未○○、子○○、戊○○、辰○○、巳○○、丙○○、寅○○、壬○○、
    丑○○等人所為均係犯刑法第三百二十一條第一項第四款之結夥三人以上竊盜罪
    ，及修正前水利法第九十二條之一第一項後段之罪，被告等行為後水利法業於九
    十二年二月六日修正公布同月八日生效，比較修正前後之規定，以修正前之刑度
    較輕有利於被告，依刑法第二條第一項但書，應適用修正前之水利法第九十二條
    之一第一項後段處斷，被告未○○、子○○、戊○○、辰○○、巳○○、丙○○
    、寅○○、壬○○、丑○○與已判決確定之張坤龍、宋景裕及不詳姓名年籍綽號
    阿財之成年人間，就所犯上開二罪有犯意之聯絡及行為分擔，均為共同正犯。另
    開挖現場盜採砂石數量甚多，應係多次盜採所致，其等均係利用夜間盜採，為求
    效率、並有把風支援，則必係全員始終參與，已如前述，其等先後所犯多次結夥
    三人以上竊盜，所為時間緊接，犯構成要件相同之罪，顯係基於概括犯意反覆為
    之，均為連續犯，應以一罪論，並加重其刑。至違反水利法之犯行，屬接續犯之
    性質，即被告等擅採砂石之行為，並非一有擅採，即可構成公共危險，必盜採至
    一定深度，才足以致生公共危險，此時才構成犯罪。至已生公共危險後之盜採行
    為，仍屬原違反水利法行為之繼續，是被告等此部分犯行，並無連續犯之情形。
    被告等所犯上開二罪，係以一行為同時所犯，應依想像競合犯之規定，從較重之
    加重竊盜罪處斷。被告辰○○、巳○○（共犯張坤龍、宋景裕）等人自八十七年
    十一月一日起至同月六日間之犯行雖未據起訴，然與起訴之十一月七日部分分別
    有連續犯、接續犯及想像競合犯等關係，為起訴效力所及，本院自應併予審理，
    被告辰○○於八十六年間因業務過失致死案件，經法院判處有期徒刑三月，於八
    十七年六月二日執行完畢；被告寅○○於八十一年間因肅清煙毒條例罪，經法院
    判處有期徒刑二年確定，指揮書執行日期為自八十一年五月十九日起算至八十三
    年五月十八日；又於因侵占案件，於八十二年間，經法院判處有期徒到五月確定
    ，接續上開煙毒罪執行，指揮書執畢日期為八十三年十月十八日，於八十三年九
    月三十假釋期滿，有被告等全國前案紀錄表各一份在卷可按，均為累犯，咸應依
    刑法第四十七條規定遞加重其刑。原審對於被告等人論罪科刑，但１、被告未○○等以每立方米五十六元之代價交付戊○○，係戊○○之酬勞，並非購買。原審
    認係以每立方米五十六元之代價向戊○○購買，認事有誤。２、發給砂石車司機
    玩具美鈔以計算載運車數之人，係丙○○，原審認張鍚洲亦擔任此一工作，亦有
    未洽。３、共犯張坤龍、宋景裕、被告辰○○、巳○○均供承於於查獲當日，始
    前往載運砂石，係避重就輕之詞，不足採信，其四人均應成立連續犯，原審認不
    成立連續犯，亦有未洽。４、又被告等所犯水利法之罪，並無連續犯之情形，原
    審認係連續犯，亦有未當。被告等否認犯罪，指摘原審判決不當，雖為無理由，
    惟原審判決此部分既有上開瑕疵，應由本院將此部份撤銷改判。爰審酌被告等犯
    罪之動機、目的、手段、生活狀況、智識程度、犯罪所生之損害暨犯罪後之態度
    等一切情狀，各量處如主文第二項所示之刑。被告巳○○雖罹患有十二指壺腹惡
    性腫瘤，但巳○○曾於八十六年間因贓物罪，經台灣南投地方法院判處有期徒刑
    三月確定，於八十七年十一月十九日易科罰金執行完畢，雖不成立累犯，但亦不
    符得為緩刑宣告之規定，附此敘明。
八、扣案如附表所示挖土機三部為被告戊○○所有，且係供渠等盜採砂石之犯罪所用
    之物，業據被告戊○○供明在卷，應依刑法第三十八條第一項第二款規定宣告沒
    收。扣案之車裝無線電七台、無線電手機一台，亦均係被告等供犯罪所用之物，
    且為被告等所有，亦據各該被告供明，併予宣告沒收。至於扣案被告張坤龍、辰
    ○○駕駛之砂石車，衡諸渠等所為犯行程度、所生損害與所沒收物品間之代價不
    相當，且上開砂石車並非專供盜採砂石犯罪所用，又為謀生所必需，爰不予宣告
    沒收。玩具紙鈔係供記載車數用，為盜採砂石完成犯罪後供計算，亦不予宣告沒
    收，附此敘明。
九、公訴意旨另以：被告卯○○係臺中縣烏日鄉○○村○○路二十八號福良砂石場
    之技工，與該砂石場之負責人未○○、經理子○○，及戊○○、丙○○、寅○○
    均明知在福良砂石場下方之臺中縣霧峰鄉烏溪行水區內如附圖所示之處，並未取
    得主管機關許可得採取砂石，竟共同意圖為自己不法之所有，基於概括犯意聯絡
    ，自八十七年十一月一日晚上八時許起，由被告卯○○與戊○○洽談盜採砂石事
    宜，子○○並提供供計算載運砂石數量之玩具鈔票，及以福良砂石場辦公室為點
    交計算之處所；戊○○則負責僱用挖土機司機、砂石車司機；丙○○、寅○○二
    人則分別駕駛Ｂ二－五八一六、ＪＦ－六三三八號吉普車而於進入該現場兩端路
    口處把風，丙○○並負責於砂石車載運盜採之砂石經過時，按每載一車交付玩具
    鈔票一張，以資計算砂石車司機之報酬。戊○○並提供自己所有如附表所示挖土
    機三部，戊○○負責駕駛其中一部挖土機，另僱用與其等共具意圖為自己不法所
    有概括犯意聯絡之壬○○、丑○○二人駕駛另二部挖土機及辰○○、張坤龍、宋
    景裕、巳○○暨已成年綽號阿財之不詳姓名年籍者駕駱砂石車裝載，在前開地點
    連續結夥盜採砂石。前述地區遭開採之深度、面積如附圖所示，就行水區內盜採
    之部分，足以改變水流方向、造成土石沖刷之公共危險，嗣於八十七年（原審判
    決誤為八十八年）十一月七日晚上二十三時許，在上開福良砂石場旁行水區，為
    臺灣臺中地方法院檢察署檢察官指揮臺中縣警察局刑警隊經濟組、臺中縣警察局
    烏日分局警員，當場查獲，因認被告犯有刑法第三百二十一條第一項第四款之加
    重竊盜罪及水利法第九十二條之一第一項後段之罪嫌。按犯罪事實應依證據認
    定之，無證據不得認定其犯罪事實，刑事訴訟法第一百五十四條第二項定有明文
    ，又共同被告不利之陳述，須無瑕可指，而就其他方面調查，又與事實相符，始
    得採為其他共同被告犯罪事實之認定，最高法院四十六年台上字第四一九號判例
   參照。本件公訴人認被告犯罪係以被告戊○○之供述為唯一之依據，訊據被告
    堅決否認犯罪，辯稱：我受僱福良砂石埸修理機械，完全沒有參與其他的事情，
    老闆叫我去檢察官那裡製作筆錄，我不認識戊○○，不知他為何指證我叫他盜採
    的等語。經查被告戊○○於警局初訊並未供述被告請伊盜採砂石，於偵查初訊時
    始供稱係與福良砂石場姓陳之業務員接洽，並由該人交付五萬元，嗣經檢察官提
    示福良砂石場工人之照片給其指認，始稱係卯○○叫伊去現場挖採砂石，並於卯
    ○○到庭時指認，嗣於審理中改稱不認識卯○○等語，先後所述不一，被告卯○○自始即堅稱不認識戊○○，且被告未○○於偵查中供稱：子○○是福良砂石場
    經理，卯○○是技工，於原審供述：我祖母過世期間，砂石場是子○○負責，於
    本院供稱：砂石場對外業務由由我和子○○負責等語，被告子○○於本院供稱：
    福良砂石場現場是我在負責等語，被告卯○○係技工，非業務員，並不負責砂石
    採購銷售業務，且其於案發時剛到石場任職三個月，豈會代表砂石場叫被告戊○○盜採砂石，況其亦未於現場點收砂石，否則本案其他被告何以未予指認，被告
    所辯尚堪採信，此外且查無其他積極證據足認被告卯○○共犯本件罪行，原審未
    予詳細勾稽遽為科刑之諭知，亦有未洽，被告上訴否認犯罪有理由，應由本院將
    原審此部分判決撤銷，另為無罪之諭知。
十、據上論斷，應依刑事訴訟法第三百六十九條第一項前段、第三百六十四條、第二
    百九十九條第一項前段、第三百零一條第一項、修正前水利法第九十二條之一第
    一項後段、刑法第二條第一項但書、第十一條前段、第二十八條、第五十六條、
    第三百二十一條第一項第四款、第五十五條、第四十七條、第三十八條第一項第
    二款，判決如主文。
本案經檢察官乙○○到庭執行職務。
中      華      民      國      九十三     年     六      月     三     日
                                臺灣高等法院臺中分院刑事第九庭
                                      審判長法  官  陳  筱  珮
                                            法  官  張  國  忠
                                            法  官  康  應  龍
右正本證明與原本無異。
如不服本判決應於收受送達後十日內向本院提出上訴書狀，其未敘述上訴之理由者並
得於提起上訴後十日內向本院補提理由書（均須按他造當事人之人數附繕本）。
                                            書記官  黃  薰  慧
中      華      民      國      九十三     年     六      月     四     日
附表：
一、KATO牌、HD1880VII型、引擎號碼00000000W之挖土機一部。
二、KATO牌、HD1880VII型、引擎號碼0000000W之挖土機一部。
三、KATO牌、HD1880VII型、引擎號碼00000000W之挖土機一部。
                                                                        Ｒ
